【裁判字號】    90,交抗,312
【裁判日期】    900830
【裁判案由】    違反道路交通管理處罰條例
【裁判全文】
臺灣高等法院交通事件裁定                          九十年度交抗字第三一二號
    抗  告  人  台北市交通事件裁決所
    代  表  人  乙○○
    異 議 人即
    受 處 分人  甲○○
右抗告人因受處分人違反道路交通管理處罰條例案件，不服台灣台北地方法院中華民
國九十年七月三十一日裁定（九十年度交聲更字第六號），提起抗告，本院裁定如左
：
    主  文
抗告駁回。
    理  由
一、按汽車有使用註銷之牌照行駛者，處汽車所有人銀元一千二百元以上二千四百元
    以下（即新台幣【下同】三千六百元以上七千二百元以下）罰鍰，並禁止其行駛
    ，牌照並扣繳，行為時道路交通管理處罰條例第十二條第一項第四款、第二項定
    有明文，又汽車行駛有行車執照，未隨車攜帶者，處汽車所有人銀元一百元以上
    二百元以下（即三百元以上六百元以下）罰鍰，並禁止其行駛，行為時道路交通
    管理處罰條例第十四條第二款亦定有明文；再本條例關於車輛所有人之處罰，如
    應歸責於車輛駕駛人者，處罰車輛駕駛人，同條例第八十五條第二項定有明文。
二、本件原處分機關認受處分人甲○○所有車號ＢＪ－八二０五號自用小客車，經台
    北市監理處指定於民國八十四年七月二十二日參加定期檢驗，詎竟不依限期參加
    該次定期檢驗，經原處分機關於八十八年七月三十日註銷牌照。嗣於八十八年十
    二月二十三日上午十時三十分許，成年人孫明銘未攜帶行車執照，駕駛上開經註
    銷「ＢＪ─八二０五」牌照之自用小客車，沿國道一號高速公路南下行駛，途經
    國道一號南下二八０公里新營收費站處，為國道公路警察局第四警察隊值勤警員
    李玉崑當場攔停，並以其違反行為時道路交通管理處罰條例第十二條第一項第四
    款及第十四條第一款規定當場掣單舉發，由孫明銘當場簽收。嗣受處分人未於舉
    發違反道路交通管理事件通知單所載應到案日期前到案，並告知違規駕駛人姓名
    、身分證統一編號及住址，原處分機關乃於八十九年六月三日以北市交裁車字第
    二二－一五七五五八號裁決書，依行為時道路交通管理處罰條例第十二條第一項
    第四款、第十四條第二款及違反道路交通管理事件統一裁罰標準及處理細則第四
    十四條第一項規定，逕行裁處受處分人七千八百元罰鍰（使用註銷牌照行駛部分
    ，裁罰七千二百元罰鍰，行車執照未隨車攜帶部分，裁罰受處分人六百元罰鍰）
三、訊據受處分人雖坦承於右揭車輛為其所有，惟矢口否認有上開違規行為，辯稱：
    該車原由其子黃國鐘使用，後於八十三年間黃國鐘借予姚立明使用，因在中部發
    生車禍，乃由其子黃國鐘委託孫明銘就近拖吊至雲林縣修理，並辦理車籍變更，
    將該車輛贈送予孫明銘，詎孫明銘使用數年來，均不辦理車籍變更、不繳納牌照
    稅、燃料費，並不參加定期檢驗，致該車被註銷牌照等語。惟查：
  (一)證人即舉發警員李玉崑於原審證稱：違規當時駕駛人係孫明銘本人沒錯，我們在
    新營收費站南下二八０公里處攔停孫明銘，未帶行照處罰汽車所有人等語，並有
    舉發違反道路交通管理事件通知單上收受通知聯者簽章欄「孫明銘」之簽章在卷
    為憑（見台灣台北地方法院八十九年交聲字第三四九號卷第八頁），足證本件違
    規駕駛人為孫明銘無誤；又右開車輛車牌確實於八十八年七月三十日經原處分機
    關註銷牌照，有汽車車籍查詢資料附卷可稽，則駕駛人孫明銘於右開時地，駕駛
    已遭註銷牌照之車輛，且未帶行車執照之違規事實，堪以認定。
  (二)次按受處分人雖為上開車輛之所有人，然並非違規時之車輛駕駛人，且舉發警員
    於舉發違反道路交通管理事件通知單上亦記載違規受通知人為孫明銘，孫明銘復
    在上開通知單上簽名以示收受通知，是本件真正違規車輛駕駛人應為孫明銘，此
    為舉發單位所明知，在此情形即有道路交通管理處罰條例第八十五條第二項規定
    「本條例關於車輛所有人之處罰，如應歸責於車輛駕駛人者，處罰車輛駕駛人」
    之適用，自應以車輛駕駛人孫明銘為裁罰對象，原處分機關未察，逕以車輛所有
    人即受處分人甲○○為裁罰對象，於法殊有未合。原法院因認受處分人之異議為
    有理由，乃撤銷原處分，並諭知由原處分機關詳細審酌後，另為適當之處分，經
    核於法並無不合。
四、抗告意旨略以：受處分人仍係車輛所有人，並未辦理過戶登記或拒不過戶登記，
    自有可歸責於車輛所有人即受處分人之理由，指摘原裁定不當，請求撤銷原裁定
    並另為適法判決云云。惟查，本件交通違規事件雖依道路交通管理處罰條例第十
    二條第一項第四款、第二項及第十四條第二款規定應處罰車輛所有人，惟依同條
    例第八十五條第二項規定，如應可歸責於車輛駕駛人者，處罰車輛駕駛人，本件
    交通違規事件既已確認為車輛駕駛人孫明銘駕車違規所致，即有道路交通管理處
    罰條例第八十五條第二項規定之適用，應以車輛駕駛人為裁罰之對象，如仍裁罰
    車輛所有人，即有失公允。本件抗告應認無理由，應予駁回。至受處分人未依規
    定申報車輛異動，受處分人是否應依道路交通管理處罰條例第十六條第一項第一
    款規定處罰，則屬另一處罰事由，與本件無關，尚非本院所應置喙，併此敘明。
據上論斷，應依道路交通案件處理辦法第二十六條，刑事訴訟法第四百十二條，裁定
如主文。
中      華      民      國     九十     年      八      月     三十     日
                              台灣高等法院刑事第七庭
                                  審判長法  官  吳  啟  民
                                        法  官  施  俊  堯
                                        法  官  蘇  隆  惠
右正本證明與原本無異。
不得再抗告。
                                       書記官   周  素  秋
中      華      民      國      九十     年     八      月    三十一    日


司法院資訊處製作；財團法人民間司法改革基金會備份。
